【裁判字號】    96,訴,2471
【裁判日期】    970108
【裁判案由】    侵權行為損害賠償
【裁判全文】
臺灣板橋地方法院民事判決              96年度訴字第2471號
原      告  甲○○
訴訟代理人  劉玉津律師
被      告  王坐
訴訟代理人  林銘龍律師
上列當事人間請求侵權行為損害賠償事件，經本院於民國96年12
月25日言詞辯論終結，判決如下：
    主      文
被告應給付原告新臺幣伍萬元，及自民國九十六年十二月十一日
起至清償日止，按週年利率百分之五計算之利息。
原告其餘之訴駁回。
訴訟費用由被告負擔百分之十，餘由原告負擔。
本判決第一項得假執行。但被告如以新臺幣伍萬元為原告預供擔
保，得免為假執行。
原告其餘假執行之聲請駁回。
    事實及理由
一、原告主張：
（一）緣兩造於民國93年12月17日在越南結婚，原告於94年3 月
      11日獲許來臺；詎被告竟利用原告白天外出上班之故，於
      94年4 月18日（原告來臺後甫1 個月）即向本院訴請離婚
      ，經本院94年度婚字第524 號離婚事件（下稱相關離婚事
      件）受理，且刻意隱瞞，使本件原告無從應訴，本件被告
      竟以本件原告離家未返，向相關離婚事件聲請對本件原告
      公示送達，相關離婚事件並因此一造辯論判決兩造離婚，
      俟本件被告取得相關離婚事件判決（下稱離婚判決）及確
      定證明書後，即無所不用其極驅趕原告出門：
  １、於94年11月25日凌晨零15分許，在臺北縣中和市○○路41
      5 號2 樓之1 兩造之共同住所，被告出手將原告摔倒在地
      ，並以腳踢原告之背部，復以拳頭毆打原告，致原告受有
      下頜鈍挫傷、左側下背部鈍挫傷等傷害，且出言：「我打
      死你」、「我每天打」、「我就是要打死你」、「我告訴
      你，你沒有一天好日子過」等言詞恐嚇原告，反覆以「你
      媽的！王八蛋！」辱罵原告，復以「你是小老婆」、「你
      把衣服脫掉，你不是我老婆，把衣服脫掉」等語威嚇、羞
      辱原告，隨後並持菜刀威脅欲殺原告，致原告心生畏怖。
  ２、於94年11月30日晚上11時許，被告於上開處所徒手毆打原
      告之身體，致原告受有下頜鈍挫傷、左側下背鈍挫傷之傷
      害，並出言辱罵原告「王八蛋」，恐嚇原告「如果回家，
      就無好日子過」等語。
      上開情事，經原告向本院聲請核發保護令，經本院95年度
      家護字第21號、95年度家護字第22號通常保護令事件（下
      或合稱相關保護令事件；上開二事件原暫時保護令事件案
      號分別為94年度暫家護字第862 號、94年度暫家護字第89
      3 號暫時保護令事件）受理後並核發在案。被告上開行為
      ，已嚴重侵害原告之身體、健康及自由等權利，為此依民
      法第184 條第1 項前段、第195 條第1 項前段規定，請求
      被告賠償新臺幣（下同）520,000 元。
（二）是原告聲明：被告應給付原告520,000 元，及自起訴狀送
      達之翌日起至清償日止按週年利率5%計算之利息，暨以供
      擔保為條件之假執行宣告。
二、被告則以：
（一）原告於知悉被告已訴請離婚獲准後，為圖報復，故意先於
      94年11月25日致電被告表示其已在被告家樓下，欲返家拿
      取衣物，被告亦下樓欲帶原告上樓至被告家中收拾衣物，
      然原告早已報警通知員警前來，惟因被告下樓接原告時，
      員警仍未前來，原告即堅持不肯上樓，不知在等待什麼，
      嗣原告見員警到來後，即突然衝撞被告的手肘，並大叫：
      「他打我」，員警到場後，即表示並未看到被告毆打原告
      之行為，並勸兩造先上樓進屋再說，待兩造及員警均上樓
      後，被告未拿取任何衣物即離開，使被告及員警均一頭霧
      水；嗣於94年11月30日原告再謀設計被告，復返回被告家
      中，被告不知原告意欲為何，遂向原告表示兩造已離婚，
      請原告離開，詎原告即開始向被告叫罵，並故意與被告發
      生拉扯，又開始衝撞被告，致兩造均跌坐在客廳沙發上，
      原告尚腳踢被告之下體，致被告受有多處傷害；而原告上
      開於94年11月25日、94年11月30日之行為，直至其提出相
      關保護令事件之聲請，被告始知悉原委，是原告主張所受
      之上開傷勢，均係其自行設計製造、用以藉此誣陷被告曾
      對其傷害之假象。至於原告另提出其所稱94年11月30日之
      錄音，惟被告否認該錄音譯文形式及實質上之證據力，縱
      認有該錄音內容，原告亦未證明係94年11月30日之錄音，
      且該錄音內容均係遭原告故意設計激怒被告，意圖製造被
      告傷害原告之假象。
（二）退步言之，縱認被告確因原告之惡意設計而有過失傷害原
      告之行為，惟原告迄未提出任何醫療單據證明其究竟受有
      何項損失，被告目前年事已高，且失業在家，平日僅靠每
      月3,000 元之救濟金過生活，名下已無任何財產，復以原
      告上開行為甚為惡劣，亦請本院判決被告無需賠償原告任
      何金額。再者，被告亦於上開2 次爭吵過程因原告行為受
      有相當之傷害，僅因被告未前往驗傷而已，是被告亦得主
      張就被告因原告之傷害行為，得依民法第184 條第1 項向
      原告請求賠償之金額，抵銷原告向被告請求賠償之金額。
（三）是被告聲明：
  １、原告之訴及假執行之聲請均駁回。
  ２、如受不利判決，願供擔保請准免為假執行。
三、原告主張被告先於94年11月25日凌晨零15分許，在臺北縣中
    和市○○路415 號2 樓之1 兩造之共同住所，因欲趕原告出
    家門不遂，竟心生不滿，出手將原告摔倒在地，並以腳踢原
    告之背部，復以拳頭毆打原告，致原告受有下頜鈍挫傷、左
    側下背部鈍挫傷等傷害，且出言「我打死你」、「我每天打
    」等言詞恐嚇原告，並以「你媽的！王八蛋！」辱罵原告，
    隨後並持菜刀威脅欲殺原告，致原告心生畏怖，復於94年11
    月30日晚上11時許，被告於上開處所徒手毆打原告之身體，
    致原告受有下頜鈍挫傷、左側下背鈍挫傷之傷害，並出言辱
    罵原告「王八蛋」，恐嚇原告「如果回家，就無好日子過」
    等語，業據其提出診斷證明書、錄音帶及譯文等件為證（見
    本院卷第13、23至24頁），惟為被告所否認，並以：被告從
    未出手傷害原告，原告所稱之傷勢均係其自行設計製造、藉
    以誣陷被告曾傷害其之假象，又原告所提之錄音帶並非實在
    ，縱有上開錄音內容，亦係出於原告故意設計所致等情為辯
    。惟細繹原告提出之診斷證明書，其上確係記載原告受有下
    頜鈍挫傷、左側下背部鈍挫傷15公分乘以5 公分，其中左側
    下背部之傷勢既係在人體背部，由原告自傷之機率甚低；次
    以本院當庭播放原告所提之錄音帶，經核與原告所提之譯文
    記載並無太大出入，且被告於播放後除當庭陳稱：「當初原
    告藉口要回來拿東西，是他強行進入，入內我告知已無何物
    可拿，我即要將原告拉出去，沒想到原告力氣比我大，我們
    一起跌至沙發床，原告竟用腳踢我下體。」等語外，並未否
    認錄音帶之言詞為其所述（見本院卷第42頁），亦足認被告
    曾為錄音帶內所示之言詞；且相關保護令事件所為之認定亦
    適與本院相同，並因此核發保護令並於嗣後確定在案，此有
    相關保護令在卷可查，以相關保護令程序中非但已將相關保
    護令合法送達本件被告，並於核發前合法通知本件被告到場
    訊問，本件被告非但無正當理由未到場訊問，亦於合法收受
    相關保護令後未於法定不變期間內提出抗告，應認係對相關
    保護令甘服，是被告一反於收受相關保護令之態度，且在無
    其他事由下於本件始行爭執，自無可採，故本院斟酌上情，
    自堪認原告主張之侵權行為事實為真實。
四、按「因故意或過失，不法侵害他人之權利者，負損害賠償責
    任。」，「不法侵害他人之身體、健康、名譽、自由、信用
    、隱私、貞操，或不法侵害其他人格法益而情節重大者，被
    害人雖非財產上之損害，亦得請求賠償相當之金額。」，民
    法第184 條第1 項前段、第195 條第1 項前段分別定有明文
    。被告既於上開時地因不法侵害原告身體、健康及自由等權
    利，原告自得請求被告賠償其損害。原告主張其因本件侵權
    行為非但受有身體上之傷害，精神上亦受有莫大損害，為此
    請求非財產上之損害賠償520,000 元等語。經查，原告因遭
    被告毆打成傷，被告尚出言恐嚇及辱罵原告，是原告身體及
    精神上自受有相當之痛苦，故原告請求賠償慰撫金，固非無
    據。惟關於請求之金額，本院審酌原告係越南人，54年生，
    於本件侵權行為時40歲，越南之一所高中畢業，現任餐飲小
    吃店店員，每月收入約16,000元至20,000元，因本件侵權行
    為身體受有創傷，及其所受痛苦程度；被告係29年生，本件
    侵權行為時65歲，高雄市楠梓初級中學畢業，曾任計程車司
    機、業務員，目前無工作，名下有小客車1 輛，且投資新光
    合成纖維股份有限公司20,000元．．．等情事，以及兩造之
    身分、社會地位、智識水準，暨兩造其他實際狀況等一切情
    狀，認原告請求賠償精神慰撫金520,000 元，尚屬過高，應
    核減為50,000元，方屬公允，逾此部分之請求則不應准許。
五、次按「因故意侵權行為而負擔之債，其債務人不得主張抵銷
    。」，民法第339 條亦規定甚明。被告雖又以：被告亦於上
    開2 次爭吵過程因原告行為受有相當之傷害，僅因被告未前
    往驗傷而已，是被告亦得主張就被告因原告之傷害行為，得
    依民法第184 條第1 項向原告請求賠償之金額，抵銷原告向
    被告請求賠償之金額等情為辯，非惟原告所否認，且被告並
    未就原告曾對其為侵權行為致其受有損害之情事為何舉證，
    已難謂有何債權可供抵銷；再者，本件原告所主張之侵權行
    為係被告基於故意為之，是揆諸首揭說明，被告亦無從主張
    抵銷，是被告此部分抵銷之抗辯，自無從為其有利之證明。
六、從而，原告本於侵權行為之法律關係，請求被告給付50,000
    元，及自起訴狀繕本之翌日即96年12月11日至清償日止按週
    年利率5%計算利息之範圍，於法有據，應予准許；逾此部分
    之請求即無理由，應予駁回。
七、本件原告勝訴部分係所命給付之金額未逾500,000 元之判決
    ，原告雖聲請供擔保請求宣告假執行，不過係促請本院依職
    權宣告，本院依民事訴訟法第389 條第1 項第5 款之規定，
    依職權宣告假執行，惟被告均陳明願供擔保聲請免為假執行
    ，爰酌定相當之擔保金額宣告之；至於原告敗訴部分，其假
    執行之聲請即失所附麗，應予駁回。
八、本件事證已臻明確，兩造其餘攻擊防禦方法及舉證，經本院
    審酌後，或與本件之爭執無涉，或對本件判決結果不生影響
    ，爰不一一論述，併此敘明。
九、訴訟費用負擔之依據：民事訴訟法第79條。
中    華    民    國    97    年    1     月    8     日
                  民事第二庭法  官  鍾啟煌
以上正本係照原本作成。
如對本判決上訴，須於判決送達後20日內，向本院提出上訴狀，
上訴臺灣高等法院（應按他造人數提出繕本）。
中    華    民    國    97    年    1     月    8     日
                            書記官  張國仁


司法院資訊處製作；財團法人民間司法改革基金會備份。
